最高法院刑事判決　　　　　　　　　　　　　　　八十八年度台上字第六二六八號
　　上　訴　人　甲○○
右上訴人因違反毒品危害防治條例等罪案件，不服台灣高等法院台南分院中華民國八
十八年八月十一日第二審判決（八十八年度上訴字第六○七號，起訴案號：台灣台南
地方法院檢察署八十七年度偵字第六四三一號），提起上訴，本院判決如左：
    主  文
原判決關於販賣毒品部分撤銷，發回台灣高等法院台南分院。
其他上訴駁回。
    理  由
一發回部分
本件原判決認定上訴人甲○○基於意圖營利之概括犯意，於民國八十七年五月十日下
午二時許及同月二十五日下午一時許，以其所使用之0000－000000號行動
電話或0000－000000號呼叫器為聯絡工具，先後在台南市○○○路「卡迪
亞理容院」附近，分以新台幣（以下同）二萬元、六萬元之價格販賣毒品海洛因予李
功敬施用，八十七年五月二十七日下午二時五十分許經警在高雄縣大樹鄉○○路一○
○巷九號二樓，查獲涉嫌施用毒品（另移台灣高雄地方法院檢察署檢察官偵辦），扣
得其向上訴人購買施用後剩餘之毒品海洛因三包，經供出海洛因來源，由警方循線於
同日晚上十一時三十分許，在台南市○○路二六○號七樓之四查獲上訴人，並扣得制
式槍、彈（其中口徑七點六二厘米之子彈送鑑驗經試射三發）及其以六十萬元購入之
毒品海洛因二大包、十九小包（淨重一四一點八九公克、包裝重十點二九公克）、大
、中、小型空夾鏈袋各一包、天秤一支等物等情，因而撤銷第一審關於販賣第一級毒
品部分之判決，改判論處上訴人連續販賣第一級毒品罪刑，處無期徒刑、褫奪公權終
身，固非無見。
惟查(一)原判決於事實欄載明上訴人兩次販賣海洛因共得款八萬元，於理由中並說明此
販賣所得之八萬元，應依毒品危害防制條例第十九條第一項之規定諭知沒收，但此八
萬元未經扣案，原判決未於主文諭知如全部或一部不能沒收時，以其財產抵償之，自
有可議。(二)原判決認定李功敬為警查獲之三包粉末物係向上訴人購得之毒品海洛因，
但李功敬施用毒品乙案所查扣之三包粉末物，是否曾送鑑定，該三包是否確為海洛因
，原判決未詳加調閱查證，遽認上訴人販賣海洛因與李功敬，自屬理由不備，上訴人
上訴意旨指摘原判決販賣毒品部分不當，尚非全無理由，應認此部分有撤
銷發回更審之原因。
二駁回部分
按刑事訴訟法第三百七十七條規定，上訴於第三審法院，非以判決違背法令為理由，
不得為之。是提起第三審上訴，應以原判決違背法令為理由，係屬法定要件。如果上
訴理由狀並未依據卷內訴訟資料，具體指摘原判決不適用何種法則或如何適用不當，
或所指摘原判決違法情事，顯與法律規定得為第三審上訴理由之違法情形，不相適合
時，均應認其上訴為違背法律上之程式，予以駁回。本件上訴人甲○○上訴意旨略稱
：其為警查獲寄藏之槍枝後，主動配合警方查槍，悛悔有據，原判決竟諭知強制工作
三年，有違大法官會議第四七一號解釋云云。查原判決認定上訴人於八十年間曾因違
反麻醉藥品管理條例案件，經判處有期徒刑四月，於八十年九月一日執行完畢，又未
經許可，於八十一、二年間某日，在高雄縣岡山鎮○○路收受現已死亡之友人吳鶴齡
所交付之中共製七七式制式口徑七點六二厘米半自動黑星手槍一支（握柄槍號二－四
九九、槍枝管制編號0000000000）及制式口徑七點六二厘米自動手槍子彈
七顆，制式口徑九厘米自動手槍子彈五顆，將之藏置於高雄縣岡山鎮大莊里某處農地
內，嗣於八十七年四月間某日，改藏置於台南市○○路二六○號七樓之四租住處，外
出時則隨身帶，嗣於八十七年五月二十七日二十三時三十分，在其上開租住處為警
查獲上開槍彈等情，係以上開事實業據上訴人供承不諱，並有上開槍、彈扣案足憑，
上開槍彈均具殺傷力，亦有鑑定書可稽，事證明確，因而撤銷第一審判決關於此部分
之判決，改判論處上訴人未經許可寄藏手槍，累犯，酌處有期徒刑陸年，併科罰金新
台幣貳佰萬元，罰金如易服勞役，以罰金總額與六個月之日數比例折算，應於刑之執
行完畢或赦免後，令入勞動場所強制工作，其期間為三年，扣案之手槍壹支（含彈匣
）、子彈玖顆均沒收，已於理由中詳加說明其所憑之證據及認定之理由，從形式上觀
察，並無違背法令之情形存在。次按上開槍彈為中共製制式槍、彈，有強大之殺傷力
，上訴人又於八十七年四月間，於外出時隨身帶，此舉充分表現其行為之嚴重性與
危險性，為防衛社會，原審根據司法院大法官會議第四七一號解釋，以其行為符合憲
法所定比例原則，依槍砲彈藥刀械管制條例第十九條第一項之規定予以宣告強制工作
三年，殊無所指有違背法令之情形存在，上訴意旨未依卷內訴訟資料，具體指摘原判
決此部分究竟不適用何種法則或如何適用不當，徒就原判決已說明之事項任意指摘，
自不得據為第三審上訴之合法理由，其上訴為違背法律上之程式，應予駁回。
據上論結，應依刑事訴訟法第三百九十七條、第四百零一條、第三百九十五條前段，
判決如主文。
中      華      民      國    八十八    年     十一     月      四      日
                              最高法院刑事第十庭
                                  審判長法官  莊  登  照
                                        法官  洪  明  輝
                                        法官  蔡  清  遊
                                        法官  黃  一  鑫
                                        法官  林  秀  夫
      右正本證明與原本無異
                                              書  記  官
中      華      民      國    八十八    年     十一     月     十一     日
